【裁判字號】    95,上訴,1453
【裁判日期】    950918
【裁判案由】    違反毒品危害防制條例
【裁判全文】
臺灣高等法院高雄分院刑事判決        95年度上訴字第1453號
    上  訴  人
    即  被  告  乙○○
    選任辯護人  林瑩蓉  律師
上列上訴人因違反毒品危害防制條例案件，不服臺灣高雄地方法
院95年度訴字第1074號中華民國95年5 月30日第一審判決（起訴
案號：臺灣高雄地方法院檢察署94年度偵字第28322 號），提起
上訴，本院判決如下：
    主  文
上訴駁回。
    事  實
一、乙○○明知愷他命係毒品危害防制條例第2 條第2 項第3 款
    所定之第三級毒品，且為行政院依懲治走私條例公告管制進
    出口之物品，不得持有運輸或私運進、出口，竟為供自己施
    用而基於運輸第三級毒品進口之犯意，於民國94年11月5 日
    晚間11時許，在菲律賓老沃酒店內，向綽號「阿浪」之不詳
    姓名成年男子無償取得以透明塑膠膜包裝之第三級毒品愷他
    命1 包（驗後毛重20.22 公克）後，即將上開愷他命1 包及
    含有愷他命殘渣之紅色塑膠吸管1 支置於其手提袋內。復於
    同月10日隨身攜帶內藏上開毒品之手提袋1 只，自菲律賓馬
    尼拉搭機前往香港後，再搭乘中華航空公司編號CI-626號班
    機飛抵高雄小港國際機場，以此方式運輸第三級毒品愷他命
    入境臺灣，嗣於同日下午5 時35分許，在高雄小港機場海關
    入境檢查室為警當場查獲，並扣得上開第三級毒品愷他命1
    包（驗後毛重20.22 公克）及含有愷他命殘渣之紅色塑膠吸
    管1 支。
二、案經高雄市政府警察局前鎮分局報告臺灣高雄地方法院檢察
    署檢察官偵查起訴。
    理  由
甲、程序方面：
一、按「被告以外之人於審判外之陳述，雖不符前4 條之規定，
    而經當事人於審判程序同意作為證據，法院審酌該言詞陳述
    或書面陳述作成時之情況，認為適當者，亦得為證據」，刑
    事訴訟法第159 條之5 第1 項定有明文，而上開規定之立法
    意旨在於傳聞證據未經當事人之反對詰問予以核實，原則上
    先予排除，惟若當事人已放棄詰問或未聲明異議，基於證據
    資料愈豐富，愈有助於真實發現之理念，且強化言詞辯論主
    義，法院自可承認該傳聞證據例外擁有證據能力。本件高雄
    醫學大學附設中和紀念醫院94年12月27日編號0000-000號檢
    驗報告1 紙，屬被告以外之人於審判外之書面陳述，而公訴
    人、被告及辯護人就上開書面陳述，均於審判程序同意作為
    證據（見原審95年5 月16日審判筆錄），本院審酌該書面陳
    述作成之情形尚屬正常，並無任何不當之情形，且與待證事
    實有關聯性，認適當作為證據，故上開書面陳述依刑事訴訟
    法第159 條之5 第1 項規定，具有證據能力。
二、卷附高雄關稅局扣押貨物、運輸工具收據及搜索筆錄1 紙、
    高雄市政府警察局前鎮分局搜索扣押筆錄、扣押物品目錄表
    各1 紙，此類文書係被告以外之人於審判外所做之書面陳述
    ，屬於傳聞證據。惟其本質上屬公務員本於職權所為，其正
    確性及可信性頗高，如有錯誤亦可請求更正，應屬第159 條
    之4 第1 款由公務員職務上所製作之紀錄或證明文書，具有
    證據能力。
乙、實體方面：
一、訊據上訴人即被告乙○○固坦承確有在菲律賓向「阿浪」無
    償取得愷他命1 包，並於上開時、地攜帶該包愷他命，自馬
    尼拉至香港轉機入境高雄小港國際機場之事實不諱，惟矢口
    否認有何運輸第三級毒品愷他命入境之犯行，辯稱：扣案之
    愷他命雖係其自行放入隨身包包中，惟其於回國當日，因胃
    痛故請朋友幫忙整理行李，沒想到朋友未將該包愷他命取出
    ，其並非故意將該包愷他命帶回臺灣等語。
二、經查：
  (一)被告於上揭時、地，攜帶內藏愷他命之手提袋1 只，自菲律
    賓馬尼拉搭機，至香港轉機飛抵高雄小港國際機場，為警當
    場在其手提袋內扣得愷他命1 包之事實，業據被告供承不諱
    ，並有扣案之第三級毒品愷他命1 包、殘有第三級毒品愷他
    命之紅色塑膠吸管1 支可證。而扣案之白色塊狀物經檢察官
    送驗結果，確為第三級毒品愷他命（驗後毛重20.22 公克）
    乙節，亦有高雄醫學大學附設中和紀念醫院94年12月27日編
    號0000-000號檢驗報告1 紙在卷可憑，而扣案之紅色塑膠吸
    管1 支，經原審依職權送驗結果，亦殘有愷他命殘渣，此有
    高雄醫學大學附設中和紀念醫院95年4 月25日編號0000-000
    號檢驗報告1 紙附卷可按，此外，復有高雄關稅局扣押貨物
    、運輸工具收據及搜索筆錄1 紙、高雄市政府警察局前鎮分
    局搜索扣押筆錄、扣押物品目錄表各1 紙及相片2 幀附卷可
    稽。是被告確有自菲律賓攜帶第三級毒品愷他命入境之事實
    ，堪以認定。
  (二)被告固辯以其係因胃痛而未注意於回國前取出愷他命丟棄，
    其並非故意將上開愷他命帶回臺灣等語。惟其於財政部高雄
    關稅局詢問及檢察官偵查中，均自承其係欲將上開愷他命帶
    回臺灣供己施用等語（見偵查卷第4 頁），且其於原審審理
    時亦供認扣案之愷他命係其於94年11月5 日自行放入手提袋
    內等語明確（見原審卷第15頁），而手提袋係個人隨身持有
    之物，且通常亦始終在本人之支配範圍內，則被告對其手提
    袋內放置何物，應無不知之理，且有完全之決定權，況自國
    外運輸毒品入境遭警查獲，係屬重罪，且迭經媒體報導，而
    被告亦自承其知悉攜帶毒品入境之嚴重性等語在卷，則被告
    自94年11月5 日將愷他命置入手提袋後，迄於同月10日搭機
    返國之數日間，既均未將該包愷他命取出，則其顯然具有運
    輸第三級毒品愷他命入境之故意，且存有未必遭海關人員查
    緝之僥倖心態甚明。被告於原審及本院審理時改稱其並無意
    將該包愷他命帶回臺灣施用，亦沒想到朋友未將該包愷他命
    取出等語，均係事後翻異卸責之詞，不足採信。
  (三)證人即財政部高雄關稅局課員甲○○於本院95年9 月11日審
    理時結證稱：「我當時在94年11月10日在高雄機場查獲Ｋ他
    命的是當庭被告，劉小姐從綠線台檢查台帶過來，我看她的
    行李手提袋裡面有Ｋ他命。一般旅客進海關時，如沒有東西
    要申報就到綠線台，有東西要申報才要到紅線台，本件被告
    是從綠線台直接出關，但是被綠線台的官員攔下來。因為電
    腦有註記要檢查被告。被告劉小姐的部分，是電腦有註記要
    查，所以劉小姐一入境就要檢查，至於為何電腦有註記要檢
    查被告，我不清楚。」、「是我檢查的時候，才發現被告身
    上有Ｋ他命，是在被告的手提包的前面（即外側）的小包包
    查到Ｋ他命的，當時被告神情如何，不記得了，但當初發現
    Ｋ他命時，被告跟我說那是餅乾，我說不像糕餅，然後就作
    簡易的檢測，就呈現Ｋ他命陽性反應。當時查被告的包包時
    ，被告沒有抗拒，她很配合，檢查後被告也沒有抗拒。」等
    語（見本院卷第46頁至第48頁），然無論被告在高雄小港機
    場被查獲行李時，其是否抗拒或配合？均不足以因此而認定
    被告是否有運輸毒品之犯意，被告既然自己將扣案之Ｋ他命
    放進隨身行李，且搭機自菲律賓輾轉由香港搭機回臺，自難
    藉詞推卸責任，何況其於被查獲之初，猶告訴海關人員係餅
    乾，可見被告亦有矇騙海關檢查人員之意圖，是證人甲○○
    之證詞不足作為有利於被告之認定。
  (四)按所謂「運輸」毒品，不以國外輸入國內或國內輸出國外為
    限，其在國內運輸者亦屬之；零星夾帶或短途持送，得斟酌
    實際情形依持有煙毒罪論科（司法院36年院解字第3541號解
    釋意旨參照）；又上開解釋意旨係指無運輸或販賣之意圖單
    純持有煙毒者而言，並非謂凡零星夾帶或短途持送煙毒者，
    不問其犯意如何概論以持有煙毒之罪（司法院37年院解字第
    3853號解釋意旨參照）。故所謂「運輸」，係指本於運輸意
    思而搬運輸送而言，倘其有此意圖者，一有搬運輸送之行為
    犯罪即已成立。又所謂運輸並不以為他人轉運輸送為必要，
    即為自己轉運輸送者亦包括在內（最高法院92年度台上字第
    5399號判決意旨參照）。本件被告固係為自己施用之目的，
    未經許可自國外攜帶毒品愷他命入境，惟其既自菲律賓輾轉
    由香港搭機回臺，已非短途持送，且其所攜帶之愷他命毛重
    達20.22 公克，既非零星之數量，亦非1 次可得施用完畢，
    況且運輸毒品行為並不限於有營利之意圖始成立犯罪，足認
    被告確有運輸第三級毒品愷他命入境之犯意，並非單純持有
    毒品。
  (五)綜上所述，被告確係基於運輸第三級毒品愷他命之犯意，夾
    帶第三級毒品愷他命私運返臺甚明，被告前開所辯，顯係卸
    責之詞，委無足取。本件事證明確，被告運輸第三級毒品及
    私運管制物品進口犯行，均堪認定。
三、按愷他命係毒品危害防制條例第2 條第2 項第3 款所稱之第
    三級毒品，且屬行政院公告管制物品項目及其數額中甲項第
    4 款所列之管制進出口物品。核被告乙○○所為，係犯毒品
    危害防制條例第4 條第3 項之運輸第三級毒品罪及懲治走私
    條例第2 條第1 項私運管制物品進口罪。被告持有第三級毒
    品之低度行為，已為其運輸第三級毒品之高度行為所吸收，
    不另論罪。又被告以一運輸行為，私運愷他命進口，同時觸
    犯運輸第三級毒品罪及私運管制物品進口罪，為異種想像競
    合犯，應依刑法第55條規定，從一重之運輸第三級毒品罪處
    斷。
四、原判決以被告乙○○罪證明確，因予適用毒品危害防制條例
    第4 條第3 項、第19條第1 項，懲治走私條例第2 條第1 項
    、第11條，刑法第11條、第55條、第38條第1 項第1 款之規
    定，並審酌被告自菲律賓運輸毒品入境，對社會風俗影響非
    微，及其犯後並未坦承犯行，難認具有悔意，惟念其運輸之
    愷他命數量非鉅，且甫於通關入境時即遭查獲，危害較輕等
    一切情狀，酌情量處有期徒刑5 年2 月，且將扣案之愷他命
    1 包（驗後毛重20.22 公克）係第三級毒品，為違禁物，而
    扣案之紅色塑膠吸管1 支經送驗結果，亦殘有愷他命殘渣，
    難以析離，業如前述，應視為第三級毒品愷他命之一部，均
    依刑法第38條第1 項第1 款規定，宣告沒收（毒品危害防制
    條例第19條第1 項所稱「供犯罪所用或因犯罪所得之物」，
    不包括毒品本身，最高法院95年度台上字第911 號判決參照
    ）；至鑑驗耗損之愷他命，既已滅失，自無庸諭知沒收；另
    本件被告藏放上開第三級毒品愷他命之手提袋1 只，雖未扣
    案，惟係被告所有，供其運輸第三級毒品所用之物，亦據其
    陳明在卷，應依毒品危害防制條例第19條第1 項之規定，併
    予宣告沒收，又上開手提袋因未扣案，如全部或一部不能沒
    收時，應另依該條規定追徵其價額。其認事用法核無違誤，
    所處之刑亦屬適當。被告上訴意旨，仍執前詞，否認犯罪，
    指摘原判決不當，為無理由，應予駁回。
據上論結，應依刑事訴訟法第368 條，判決如主文。
本案經檢察官張其主到庭執行職務。
中    華    民    國    95    年    9     月    18    日
                  刑事第二庭    審判長法  官  林正雄
                                      法  官  陳啟造
                                      法  官  黃壽燕
以上正本證明與原本無異。
如不服本判決應於收受本判決後10日內向本院提出上訴書狀，其
未敘述上訴理由者，並得於提起上訴後10日內向本院補提理由書
狀（均須按他造當事人之人數附繕本）「切勿逕送上級法院」。
中    華    民    國    95    年    9     月    18    日
                                      書記官  王婉蓉
附錄本件判決論罪科刑法條：
毒品危害防制條例第4 條第3 項
  製造、運輸、販賣第三級毒品者，處5 年以上有期徒刑，得併
  科新臺幣5 百萬元以下罰金。
懲治走私條例第2 條第1 項
  私運管制物品進口、出口逾公告數額者，處7 年以下有期徒刑
  ，得併科新臺幣3 百萬元以下罰金。


司法院資訊處製作；財團法人民間司法改革基金會備份。
